【裁判字號】    98,台上,7897
【裁判日期】    981230
【裁判案由】    貪污
【裁判全文】
最高法院刑事判決            九十八年度台上字第七八九七號
上  訴  人  甲○○
選任辯護人  繆璁律師
上  訴  人  乙○○
選任辯護人  林憲同律師
上列上訴人等因貪污案件，不服台灣高等法院中華民國九十八年
六月二十六日第二審更審判決（九十七年度上更(二)字第四一七號
，起訴案號：台灣桃園地方法院檢察署九十年度偵字第一三四八
五號），提起上訴，本院判決如下：
    主  文
原判決撤銷，發回台灣高等法院。
    理  由
本件原判決撤銷第一審關於上訴人甲○○、乙○○部分之科刑判
決，改判論處甲○○共同依據法令從事公務之人員，經辦公用工
程有舞弊情事；乙○○與依據法令從事公務之人員，共同對於經
辦公用工程有舞弊情事各罪刑，固非無見。
惟查：(一)、被告以外之人於審判外之言詞或書面陳述，除法律有
規定者外，不得作為證據，刑事訴訟法第一百五十九條第一項定
有明文。證人張勝進、謝永昌、陳台治、林相男、李文興、陳宗
龍於法務部調查局桃園縣調查站詢問時之證述，屬審判外之言詞
陳述，原判決採用作為上訴人等犯罪之證據（見原判決第十三、
十四、二十一、二十二頁），並未說明該等證述，如何具有證據
能力，遽採為判斷之依據，尚有未當。(二)、貪污治罪條例第八條
第二項前段規定：犯第四條至第六條之罪，在偵查中自白，如有
所得並自動繳交全部所得財物者，減輕其刑。原判決既認定乙○
○犯該條例第四條第一項第三款之經辦公用工程舞弊罪，其所得
財物為新台幣（下同）一百八十三萬八千七百六十元（見原判決
第四十頁），乃竟僅以其於偵查中自白，而未調查說明其有無繳
交全部所得財物，即予減輕其刑，顯為違法。(三)、犯貪污治罪條
例第四條至第六條之罪者，其所得財物，應予追繳，並依其情節
分別沒收或發還被害人，同條例第十條第一項定有明文。原判決
既認定本件工程係由台灣省政府住宅及都市發展局重機械工程隊
（於民國八十八年七月一日改隸為內政部營建署重機械工程隊）
招標（見原判決第三頁）。則其被害人應為內政部營建署重機械
工程隊。乃原判決竟將上訴人等犯罪所得財物諭知發還內政部營
建署北區○○○道路工程北區測量規劃設計隊，殊非適法。(四)、
上訴人等犯罪後，刑法第四十二條關於罰金易服勞役之折算標準
，已修正公布施行，原判決未為新舊法比較，就乙○○併科罰金
部分，逕適用修正前刑法第四十二條第三項規定，諭知罰金易服
勞役之折算標準，有判決不適用法則之違法。(五)、上訴人等犯罪
後，貪污治罪條例第二條已由原先之「依據法令從事公務之人員
，犯本條例之罪者，依本條例處斷；其受公務機關委託承辦公務
之人，犯本條例之罪者，亦同」，修正為「公務員犯本條例之罪
者，依本條例處斷」，此僅屬文字修正，不涉及構成要件及法定
刑之變更，自無新舊法比較適用之問題，應適用裁判時之法律。
乃原判決主文猶依行為時法，將「公務員」，載為「依據法令從
事公務之人員」；又原判決理由既說明上訴人等共同犯罪所得一
百八十三萬八千七百六十元應予連帶追繳，乃於主文中僅對甲○
○諭知連帶追繳，對乙○○則未諭知連帶追繳，均有疏誤。以上
或係上訴意旨所指摘，或為本院得依職權調查之事項，應認原判
決仍有撤銷發回之原因。至原判決不另為無罪諭知部分，基於審
判上不可分原則，應併發回。
據上論結，應依刑事訴訟法第三百九十七條、第四百零一條，判
決如主文。
中    華    民    國  九十八  年   十二   月   三十   日
                      最高法院刑事第二庭
                          審判長法官  莊  登  照
                                法官  陳  世  淙
                                法官  徐  昌  錦
                                法官  許  錦  印
                                法官  吳  昆  仁
      本件正本證明與原本無異
                                      書  記  官
中    華    民    國  九十九  年    一    月    四    日
                                                Ａ

司法院資訊處製作；財團法人民間司法改革基金會備份。
